【裁判字號】    88,重訴,397
【裁判日期】    890320
【裁判案由】    清償債務
【裁判全文】
臺灣板橋地方法院民事判決  八十八年度重訴字第三九七號
    原      告  甲○○
    被      告  丙○○
                丁○○
                丑○○
                子○○
                己○○
                庚○○
                戊○○
                癸○○
                御文泰建設開發股份有限公司
                              .
    兼右一人法  辛○○      住台北縣新莊市○○街二八號
    定代理人
    被      告  壬○○      住台北縣新莊市○○路二二五巷二號十四樓
                            .
    右  一  人  乙○○      住.
    訴訟代理人
右當事人間清償債務事件，本院判決如左：
    主      文
被告應連帶給付原告新台幣壹仟柒佰萬元，及自民國八十四年六月二十八日起至清償
日止，按週年利率百分之六計算之利息。
被告應連帶給付原告自民國八十四年十月九日起，至清償之日止，按每日新台幣玖仟
佰壹拾伍元計算之違約金。
原告其餘之訴駁回。
訴訟費用由被告連帶負擔。
本判決第一項得假執行。
    事    實
甲、原告方面：
一、聲明：被告應給付原告新台幣（下同）一千七百萬元，及自民國八十四年六月二
    十八日起至清償日止，按週年利率百分之六計算之利息，暨自民國八十四年七月
    二十七日起，至清償之日止，按每日三萬四千元計算之違約金。
二、陳述略以：
    緣被告御文泰建設開發股份有限公司（下稱御文泰公司）因興建房屋，欠缺資金
    ，遂於民國八十三年十月間，向原告借款一千七百萬元，由其餘被告即兼御文泰
    公司之法定代理人辛○○、被告丙○○、丁○○、丑○○、子○○、壬○○、己
    ○○、庚○○、戊○○，與訴外人廖富安任連帶債務人，約定清償日為八十六年
    六月二十八日，違約金按本金金額每萬元每日二十元計算，並以其等所有坐落台
    北縣新莊市○○段三三五地號土地，面積四百七十七點零七平方公尺，設定最高
    限額二千萬元之抵押權予原告，復於其他特約事項第十一項中約定就處分擔保物
    不足時，其抵償債務之先後順序由原告即債權人決定之。嗣被告與訴外人廖富安
    並於八十四年四月二十二日並共同簽發其等為發票人，面額為一千七百萬元，到
    期日為八十六年六月二十八日，本息遲延違約金按本金金額每萬元每日二十元計
    算之本票乙紙，交予原告。詎屆期被告竟未為清償，原告遂就被告所擔供之上開
    擔保品向本院聲請強制執行，並經本院以八十七年度執字第七五三一號強制執行
    程序實施分配完畢，於八十六年九月八日受償九十四萬二千九百五十四元。是以
    上開受償之九十四萬二千九百五十四元抵充自八十四年六月二十九日起至同年七
    月二十六日止之違約金後，計尚有本金一千七百萬元，及自八十四年六月二十八
    日起至清償日止，按週年利率百分之六計算之利息，暨自八十四年七月二十七日
    起，至清償之日止，按每日三萬四千元計算之懲罰性違約金未為清償，爰依消費
    借貸法律關係及票款請求權，請求被告連帶給付原告如聲明所示。
三、證據：提出他項權利證明書影本乙份、抵押權設定契約書影本乙份、其他特約事
    項影本乙份、本院八十五年度民執辰字第七五三一號民事執行處通知影本二份、
    本票影本乙份、戶籍謄本十份、被告御文泰公司變更登記事項卡乙份等為證。
乙、被告方面：
    被告均未於言詞辯論期日到場，亦未提出準備書狀作何聲明或陳述。
丙、本院依職權調取本院八十五年度執字第七五三一號民事執行卷。
    理      由
一、本件被告，未於言詞辯論期日到場，核無民事訴訟法第三百八十六條各款所列情
    形，爰依原告之聲請，由其一造辯論而為判決。次按訴狀送達後，原告不得將原
    訴變更或追加他訴，但經被告同意、或於擴張或減縮應受判決事項聲明、或不甚
    礙被告之防禦及訴訟之終結者無礙，民事訴訟法第二百五十五條第一項第三、七
    款分別定有明文。查本件原告於訴訟進行中，原請求被告應給付一千六百零五萬
    七千零四十六元，嗣擴張為如其聲明所示，核無礙於訴訟之終結及被告之防禦，
    於法相合，應予准許。
二、查本件原告主張之事實，業據其提出與所述相符之他項權利證明書影本乙份、抵
    押權設定契約書影本乙份、其他特約事項影本乙份、本院八十五年度民執辰字第
    七五三一號民事執行處通知影本二份、本票影本乙份、戶籍謄本十份、被告御文
    泰公司變更登記事項卡乙份等為證，並經本院依職權調取本院八十五年度執字第
    七五三一號民事執行卷宗閱明屬實。核上開本票、抵押權設定契約書確係經被告
    分別在債務人及連帶債務人欄、發票人欄簽名蓋章，原告主張自堪信為真實。
三、從而原告依消費借貸法律關係及票款請求權，請求被告連帶給付原告本金一千七
    百萬元，及自八十四年六月二十八日起至清償日止，按週年利率百分之六計算之
    利息為有理由。又就懲罰性違約金部分，依上開抵押權設定契約書及本票之記載
    ，係約定以本金金額每萬元每日二十元為計算，則被告於清償日即八十四年六月
    二十八日未依約清償，原告自得依上開約定請求被告自八十四年六月二十八日起
    至清償日止，按日給付原告違約金。惟按約定之違約金額過高者，法院得減至相
    當之數額，民法第二百五十二條定有明文，故約定之違約金苟有過高情事，法院
    即得依此規定核減至相之數額（最高法院七十九年度台上字第一六一二號判例要
    旨參照）。是本院審酌原告自承係以自有資金及部分向朋友無息調借之款項，借
    予被告御文泰公司，而因借予被告系爭款項未能獲償，致原告有時需向銀行以一
    般房屋貸款約百分之八、九之利率，及向朋友以年息百分之十計算之利息，以供
    借貸週轉等情（見本院八十八年三月十五日言詞辯論筆錄），及被告受償後可得
    受之利益，併法定最高利率為年息百分之二十等情況，爰認以每日九千三百一十
    五元（即約同於本金金額年息百分之二十，即00000000*0.2/ 365=9315，小數點
    以下四捨五入）為應給付違約金之計算標準，始為允當。原告主張以本金金額每
    萬元每日二十元，即相當於年息百分之七十二計算之違約金，核屬過高，應予酌
    減。查原告業經受償九十四萬二千九百五十四元，已如前述，並審酌上情，再予
    酌減結果，堪認已足清償一百零二日（即942954/9315=102，因係日數，小數點
    以下無條件進入）之違約金，即可認已清償自八十四年六月二十九日起至八十四
    年十月八日止之違約金。從而原告請求被告自民國八十四年十月九日起至清償日
    之日止，按日給付原告九千三百一十五元之違約金，於法有據且不失公平，其逾
    此部分之請求，則無理由，應予駁回。
四、本判決第一項命被告給付票款部分，係命清償票據上之債務，爰依職權宣告假執
    行。至於本判決第二項命被告給付違約金部分，核屬票據法上未規定之事項，不
    生票據上之效力，尚非民事訴訟法所謂命清償票據上之債務，尚無庸依職權為假
    執行之宣告，附此敘明。
五、據上論結，本件原告之訴為一部有理由，一部無理由，並依民事訴訟法第三百八
    十五條第一項前段、第七十九條但書、第八十五條第二項、第三百八十九條第一
    項第四款，判決如主文。
中      華      民      國    八十九    年    三    月    二十          日
                                臺灣板橋地方法院民事第二庭
~B法  官  黃莉雲
右正本證明與原本無異。
如不服本判決，應於判決送達後廿日內，向本院提出上訴狀。
中      華      民      國    八十九    年    三    月    二十          日
~B書記官  李永南


司法院資訊處製作；財團法人民間司法改革基金會備份。
